【裁判字號】    96,交聲,2052
【裁判日期】    970423
【裁判案由】    交管條例聲異
【裁判全文】
臺灣板橋地方法院交通事件裁定        96年度交聲字第2052號
原處分機關  交通部公路總局臺北區監理所
異  議  人  乙○○
即受處分人
上列受處分人因違反道路交通管理處罰條例案件，對於交通部公
路總局臺北區監理所於民國96年11月26日所為之處分（原處分案
號：北監自裁字第裁40-P00000000號），聲明異議，本院裁定如
下：
    主  文
異議駁回。
    理  由
一、原處分意旨略以：受處分人乙○○於民國96年10月14日16時
    50分許，駕駛車牌號碼2C-0395 號自用一般小客車，行經台
    九線184.3 公里處時，因有駕車行經有燈光號誌管制之交岔
    路口闖紅燈之違規事實，經花蓮縣警察局新城分局警員以花
    蓮縣警察局96年10月14日花警交字第P00000000 號舉發違反
    道路交通管理事件通知單（下稱舉發通知單）攔停舉發。嗣
    經原處分機關於同年11月26日以北監自裁字第裁40-P000000
    00號裁決書，爰依道路交通管理處罰條例第53條第1 項、第
    63條第1 項第3 款（原裁決書漏載第3 款）之規定，裁處罰
    鍰新臺幣（下同）2,700 元並記違規點數3 點等語。
二、聲明異議意旨略以：異議人乙○○與家人於96年10月14日至
    花蓮等地遊玩，在離開太魯閣後沿台九道南下時，因是休閒
    旅遊，車速不快，故行駛於外側車道以免擋道，約16時40分
    許經警攔停，因台九線路檢頻繁，初不以為意，警員於檢查
    證件無誤後，卻指稱異議人於前方路口闖紅燈。異議人全家
    老小休閒出遊，並無搶紅、黃燈之必要，亦無闖搶紅、黃燈
    之印象，因而下車觀察，發現舉發警員執勤位置並無法看到
    前方南下路口，也沒有照相或攝影可資佐證。警員如何認定
    異議人闖紅燈？警員僅憑經驗法則即推算來車有無闖紅燈並
    以前方路口紅燈時因有左轉的箭頭綠燈指示，異議人等臺北
    來的車輛經常誤認燈意義而闖紅燈，意謂前方路口號誌是陷
    阱，外來車輛經常誤認，實難另人折服。且異議人當場據理
    力爭，警員未予理會，只表示舉發通知單已開立，如有不服
    ，異議人可去申訴，因此異議人在舉發通知單上簽名欄內載
    明「與事實不符」，並隨即在現場拍照存證，作為申訴之依
    據。且上開路口依空照圖所見，警員執勤位置距南下車道停
    止線約210 公尺，距離最早能看到外側南下車輛約110 公尺
    ，不可見的100 公尺，依車速不同，有6 至20秒的誤差，警
    員未帶碼表測量紀錄，亦無攝影存證，更不可能親眼目擊，
    如何舉發異議人違規事實。又異議人接獲花蓮縣警察局新城
    分局函，該二名警員改以「目睹」異議人於路口號誌轉換紅
    燈約5 秒後仍然直行穿越停止線車，經警攔檢後告知闖紅燈
    之違規事實並當場舉發，警員改變說詞以規避不當舉發，且
    「目睹」南下車輛超越停止線是不可能的事，此亦是異議人
    當場向警員據理力爭的理由，況南下車道的號誌方向朝北，
    警員在南邊，絕不可能看見號誌轉換。再依異議人當場採證
    該二名警員執勤現場，其二位警員執勤目的就是攔停舉發闖
    紅燈的車輛，警方既等候於該地舉發闖紅燈的車輛，足認其
    有充分時間於該路口以科學儀器採證，其二位警員竟捨此不
    為，卻躲在與南下路口處距200 公尺遠之濃密樹叢後，憑北
    上車道號誌推斷南下車道號誌，再用默數秒數之方法，以經
    驗法則推算所見來車是否闖紅燈。警員為達目的，以法律所
    未賦予之權，來推論違規事實，為此，爰依法聲明異議云云
    。
三、按汽車駕駛人，行經有燈光號誌管制之交岔路口闖紅燈者，
    處1,800 元以上5,400 元以下罰鍰，道路交通管理處罰條例
    第53條第1 項定有明文。又汽車駕駛人有同條例第53條之情
    形者，記違規點數3 點，同條例第63條第1 項第3 款亦有明
    文。
四、經查：
  (一)、訊據異議人即受處分人乙○○固不否認於96年10月14日16
      時50分許，駕駛車牌號碼2C-0395 號自用一般小客車，行
      經台九線184.3 公里處之事實，惟辯稱：異議人並無闖紅
      燈之違規事實，且本件警員執勤位置無法看到前方南下車
      道路口，亦無照片或攝影可資佐證，警方既等候於該地舉
      發闖紅燈的車輛，足認其有充分時間於該路口以科學儀器
      採證，其二位警員竟捨此不為，卻躲在與南下路口處距20
      0 公尺遠之濃密樹叢後，憑北上車道號誌推斷南下車道號
      誌，再用默數秒數之方法，以經驗法則推算所見來車是否
      闖紅燈。警員為達目的，以法律所未賦予之權，來推論違
      規事實云云。然查：異議人駕駛上開車輛，於上開時、地
      因有行經有燈光號誌管制之交岔路口闖紅燈之違規等情，
      除據花蓮縣警察局新城分局函覆略以：查本分局警備隊共
      有2 名組合警力，於96年10月14日16時50分許，在本轄台
      九線184.3 公里處，執行交通稽查勤務時，目睹異議人駕
      駛車牌號碼2C-0395 號車輛由北往南行駛，經路口前遇正
      常運作的號誌燈，已轉換為紅燈約5 秒後，仍未在停止線
      前停車並繼續花蓮市方向行駛，經警攔檢後告知闖紅燈之
      違規事實並當場舉發；有關異議人陳述沿台九道南下時，
      因是休閒旅遊，車速不快，故行駛於外側車道以免擋道，
      警員卻指稱異議人於前面路口闖紅燈云云，查本案當時情
      形如前所述，當時攔停異議人車輛後，係先告知闖紅燈之
      違規事實，再請異議人出示行、駕照，並非異議人陳述警
      員於檢查證件無誤後，卻指稱異議人於前方路口闖紅燈；
      次查當時異議人係行經路口前號誌燈已轉換為紅燈約5秒
      後，仍直行通過路口，違規事實明確；另有關當時警員欄
      檢位置可清楚看出號誌變情形等情明確外，復有下列事證
      可資證明：
    1.證人即當時舉發本違規事件之花蓮縣警察局新城分局警員
      王清輝於本院到庭具結證稱：我於上開時、地舉發車牌號
      碼2C-0395 號車輛闖紅燈之違規；當時我們有兩位警員執
      勤，本來執行金融機構維安的勤務，但是該路段是我們必
      經之路，我們會作短暫性的交通稽查，我是於16時40分到
      達該地，當場有兩輛車輛同時闖紅燈，異議人開的是第二
      輛車輛，我們的位置目視號誌一目瞭然，當時異議人是開
      車南下往花蓮市區，我與另一位警員看到路口號誌已經是
      紅燈，該兩輛車輛都闖紅燈；我當時將兩輛車輛都攔停舉
      發；我沒有帶另一輛車的舉發資料，但我知道駕駛人叫郭
      建福，我開的舉發通知單是連號的，異議人的舉發通知單
      是後一號；當場郭建福、異議人均否認闖紅燈；我們所舉
      發的路口包含右邊的路口總共有4 支號誌燈，（提示本院
      卷第11頁之空照圖）路口如空照圖所示，我們所站的位置
      ，4 支號誌燈都看得到；台九線南下北上的號誌燈紅綠燈
      是同步變換；該地路口類似Y 字型，台九線往南的號誌（
      含中山路、新興路）共有4 個時向，紅、綠、黃、箭頭型
      之綠燈（右轉及直行）；就中山路部分南下部分，號誌的
      時向為綠、黃、紅燈，綠燈則是箭頭型的，並沒有圓形的
      綠燈，紅燈之前的黃燈約有5 秒；中山路南下如果是紅燈
      時，中山路北上的號誌都是紅燈，只有新興路才是綠燈；
      中山路南下如果是箭頭型的綠燈時，北上的號誌也是綠燈
      ，不會有紅燈的情形；該Y 字型，在中山路部分沒有南下
      是綠燈，而北上是紅燈的情形，因為該路口要顧及新興路
      車輛的左轉，所以中山路的紅綠燈都是同時變換的；我們
      是看到北上的紅燈，因為北上與南下是同步的，所以我知
      道南下方向也是紅燈；我們是看到該路口已經變換紅燈，
      異議人的車輛才駕駛過來；第一部車輛是郭先生開的，兩
      輛車前後距離很近，行駛於內側車道，如果前面闖紅燈，
      後面也一定闖紅燈，所以我們才會攔停，我們是兩個警員
      一起看到的，且異議人是駕駛人，怎麼可能看不到紅綠燈
      ，我們的位置可以清清楚楚目視號誌轉換，我們看不到南
      下的號誌，但是可以看到南下的路口，且我們都是觀察中
      間的那支號誌桿，因為是同步的；（提示本院卷第8 頁照
      片二）照片二的位置是我們已經舉發完畢，事實上我們的
      巡邏車是在照片一的位置，我們舉發的位置是在巡邏車前
      約30公尺處，在照片二更往北的位置，在照片二中間的電
      線桿附近，即與產業道路路口更北邊的地點；中山路南下
      的停止線距離北上的停止線約為20公尺，因為該地路口很
      寬等語明確（詳本院97年1 月10日訊問筆錄）。
    2.又本院依職權函詢花蓮縣政府政前開路口之號誌時向及路
      口距離，據該局函覆以：查台九線184.3 公里（新城鄉○
      ○路與新興路）南下、北上行車管制號誌運轉模式係屬同
      步狀態。其號誌時制週期為第一時相（幹道）綠燈50秒、
      黃燈5 秒、紅燈清道時間2 秒（路口距離44公尺）；第二
      時相（支道）綠燈20秒、黃燈5 秒、紅燈清道時間2 秒（
      路口距離47公尺）等情明確，此有花蓮縣政府97年2 月22
      日府警交字第09700140930 號函1 紙及所附前開路口平面
      圖示1 紙在卷可稽；亦核與證人甲○○○○前揭證言大致
      相符。綜上，因中正路與新興路南下、北上方向的號誌為
      同步變換，足認中正路與新興路北上方向的號誌係紅燈時
      ，中正路與新興路南下方向的號誌亦為紅燈，是證人甲○
      ○○○依上開路口北上方向號誌係紅燈時，用以舉發異議
      人於上開路口南下方向闖紅燈之違規事實，尚無違誤。
    3.且查，證人甲○○○○與異議人間，不僅未有任何怨隙，
      且係毫不相識之人，衡情證人應無設詞攀誣，或虛構違規
      事實以陷害異議人之道理。況警員執行公務時，本身即受
      有行政懲處責任之監督，且其到庭具結作證，更係以刑事
      責任擔保其證言之真實性，故證人甲○○○○之上開證述
      內容，以及其所紀錄舉發之本件違規事實，應堪採信。
    4.此外，復有花蓮縣警察局96年10月14日花警交字第P00000
      000 號舉發通知單、交通部公路總局臺北區監理所96年11
      月26日北監自裁字第裁40-P00000000號裁決書、花蓮縣警
      察局新城分局96年11月20日新警交字第0964000436號函1
      份、花蓮縣政府97年1月11日府警交字第09700056170號函
      1 紙在卷可稽，是異議人於前揭時、地，確有駕駛車輛行
      經有燈光號誌管制之交岔路口闖紅燈之違規事實，應堪認
      定。
五、綜上所述，本件異議人即受處分人乙○○違規事證明確，原
    處分機關爰依道路交通管理處罰條例道路交通管理處罰條例
    第53條第1 項、第63條第1 項第3 款（原裁決書漏載第1 項
    第3 款，應予補充）之規定，並參酌違反道路交通管理事件
    統一裁罰基準表之規定，裁處罰鍰2,700 元並記違規點數3
    點，核無違誤，從而，異議人之異議為無理由，應予駁回。
六、據上論斷，應依道路交通案件處理辦法第19條，裁定如主文
    。
中    華    民    國    97    年    4     月    23    日
                  交通法庭    法  官  許映鈞
上正本證明與原本無異。
如不服本裁定，應於裁定送達後5日內向本院提出抗告狀。
                              書記官  范煥堂
中    華    民    國    97    年    4     月    24    日


司法院資訊處製作；財團法人民間司法改革基金會備份。
